【裁判字號】    97,上易,29
【裁判日期】    970421
【裁判案由】    賭博
【裁判全文】
臺灣高等法院花蓮分院刑事判決          97年度上易字第29號
上  訴  人  臺灣花蓮地方法院檢察署檢察官
被      告  辛○○
被      告  壬○○
被      告  丁○○
                      0號
被      告  丙○○
上四人共同
選任辯護人  林政雄律師
            吳明益律師
被      告  乙○○
被      告  甲○○
被      告  庚○○
被      告  己○○
被      告  戊○○
上列上訴人因被告等賭博案件，不服臺灣花蓮地方法院96年度易
字第 173號中華民國96年11月30日第一審判決（起訴案號：臺灣
花蓮地方法院檢察署95年度偵字第3525號），提起上訴，本院判
決如下：
    主  文
原判決關於辛○○、壬○○、丁○○、丙○○、乙○○、庚○○
、己○○部分撤銷。
辛○○、壬○○、丁○○、丙○○共同連續意圖營利，供給賭博
場所，辛○○處有期徒捌月，減為有期徒刑肆月，如易科罰金以
銀元參佰元即新台幣玖佰元折算壹日；壬○○、丁○○、丙○○
各處有期徒刑肆月，如易科罰金均以銀元參佰元即新台幣玖佰元
折算壹日，均減為有期徒刑貳月，如易科罰金均以銀元參佰元即
新台幣玖佰元折算壹日。壬○○、丁○○、丙○○均緩刑貳年。
乙○○、庚○○、己○○在公眾得出入之場所賭博財物，各處罰
金新臺幣壹萬元，如易服勞役均以新臺幣貳仟元折算壹日；均減
為罰金新臺幣伍仟元，如易服勞役均以新臺幣貳仟元折算壹日。
扣案電動遊戲機玖拾肆台（含ＩＣ板捌拾伍片）及新台幣貳萬捌
仟陸佰捌拾貳元均沒收。
其他（即甲○○、戊○○部分）上訴駁回。
    事  實
一、辛○○係位在花蓮縣吉安鄉○○村○○路 ○段29號「全日遊
    電子遊戲場」之負責人，並僱用壬○○、丁○○、丙○○分
    別擔任櫃檯小姐及開分人員。辛○○、壬○○、丁○○、丙○○竟共同意圖營利，自民國（下同）94年6月間起至95年6
    月13日止，並基於共同與不特定人賭博之概括犯意聯絡，在
    「全日遊電子遊戲場」之公眾得出入之場所內，擺設電子遊
    戲機台，供給賭博場所並聚眾以現金兌換代幣押注之方式賭
    博財物。方式為如賭客押中，依其押中之積分，可持積分卡
    兌換現金；若未押中，所投入之賭注即歸辛○○所有。嗣於
    95年6月13日下午5時許，乙○○、庚○○、己○○等人在上
    開店內賭博財物時，為警當場查獲，並扣得當場賭博之器具
    「5PK遊戲機」4台、「7PK遊戲機」5台、「戰國風雲」 6台
    、「賓果行星」8台、「賽狗」5台、「超九」 6台及「斯洛
    」60台（總計達94台），與在兌換籌碼處之財物新台幣（下
    同）28682元等物品。
二、案經花蓮縣警察局吉安分局報告臺灣花蓮地方法院檢察署檢
    察官偵查起訴。
    理  由
一、證據能力：
（一）本件被告等爭執審判外陳述之證據能力如下： 1、被告辛○○、壬○○、丁○○、丙○○之辯護人否認同案被告乙○○、庚○○、己○○於警詢之陳述具有證據能力。 2、
      被告乙○○否認自己及同案被告己○○於警詢之陳述具有
      證據能力，並辯稱：當時伊有帶一位 3歲小孩，警察叫伊
      趕快承認，就可以30分鐘做完筆錄後離去，伊因要帶小孩
      趕著回家，才承認等語。 3、被告庚○○否認同案被告乙○○、己○○於警詢之陳述具有證據能力。 4、被告戊○○否認同案被告己○○於警詢之陳述具有證據能力。 5、
      被告甲○○否認同案被告乙○○、己○○於警詢之陳述及
      同案被告庚○○於警詢及偵查中之陳述具有證據能力。 6
      、被告己○○否認同案被告乙○○、自己於警詢之陳述及
      被告庚○○於警詢及偵查中之陳述具有證據能力，並辯稱
      ：伊於警局如此陳述之原因係配合前一位客人的筆錄，且
      警察告訴伊說寫完之後可以回去，所以伊才配合，沒想到
      還是被關一晚等語。
（二）就被告自白之任意性部分：證人即詢問被告乙○○、庚○○、己○○之警員鄭金龍、黃景白、溫昌運已於原審均證
      稱：其並未利誘或恐嚇被告等，也未向被告說如果承認的
      話，就可以早點回家等語；是尚無積極證據證明警員曾有
      如是言詞，被告乙○○、庚○○之抗辯尚難採信。證人鄭
      金龍另證稱：查獲當時，乙○○有帶一個小孩在旁邊，他
      也有帶小孩去接受訊問，後來有聯絡他家人將小孩帶走等
      語；是被告乙○○嗣並無小孩在身旁，自無可能因小孩之
      故而影響其陳述，故其所辯因有帶一位 3歲小孩，為要趕
      回家，始承認云云，亦無可採。又證人溫昌運雖證稱：其
      習慣用前一份筆錄來修改，故訊問被告己○○時，應該是
      引用被告乙○○之筆錄來做修改等語；惟觀之被告乙○○
      、庚○○之警詢筆錄之問題雖相同，但所載回答之內容卻
      不一，故證人溫昌運詢問被告己○○時雖引用被告乙○○
      之筆錄來做修改，亦不致影響被告己○○回答之任意性；
      是被告己○○所辯其於警局如此陳述之原因係配合前一位
      客人的筆錄云云，亦難為採。另被告庚○○於原審自承：
      警察有說如果我承認就可以早一點走，我就說你們是要逼
      我承認，但是我是聽人家講可以換錢，他們就說沒有要逼
      我承認，並稱筆錄趕快作一作就可以走了，我說我沒有換
      現金怎麼承認，所以我筆錄上記載我是聽說，我也真的是
      聽人家說的等語；足認被告庚○○雖稱警員有告知如承認
      可以早點走，但其仍依其自己意思陳述等語，並同意其警
      詢及偵查之陳述作為證據，故其警詢陳述係出於自己意識
      ，具任意性。綜上，被告乙○○、庚○○、己○○警詢之
      自白，應均具任意性而有證據能力。
（三）按被告以外之人（含共同被告、共犯、證人、鑑定人、被
      害人等）於審判外之言詞或書面陳述，除法律有規定者，
      不得作為證據，刑事訴訟法第159條第1項，定有明文。次
      按被告以外之人於檢察事務官、司法警察官或司法警察調
      查中所為之陳述，與審判中不符時，其先前陳述具有較可
      信之特別情況，且為證明犯罪事實存否所必要者，亦得為
      證據，刑事訴訟法第159條之2定有明文。故被告以外之人
      於審判中之陳述於檢察事務與其先前在檢察事務官、司法
      警察官或司法警察調查中所為陳述不符時，其先前陳述必
      須具備可信性及必要性兩項要件。而所謂「具有較可信之
      特別情況」，係指證人於檢察事務官、司法警察官或司法
      警察調查中所為之陳述，與審判中不符，而其先前之陳述
      ，從客觀上之環境或條件等情況加以觀察，有足以取代審
      判中反對詰問之可信性保證者而言。證人乙○○、己○○
      於警詢中，原係本案之共同被告，故其於警詢中所述，自
      屬其餘被告以外之人於審判外之陳述。雖被告乙○○在原
      審證稱：伊去全日遊電子遊戲場2、3次，伊在該店取得之
      積分卡不能換現金等語；被告己○○於原審亦證稱：伊不
      常至該店玩，於警詢稱聽說可以換現金，是因為看上一個
      人的筆錄，警察並稱上個人已經承認了，伊問他問完就可
      以走了，他說對，所以伊才會說聽說可以換現金等語；均
      與其等警詢所述：「全日遊電子遊戲場」可以所贏分數兌
      換現金等語之陳述不符。惟揆諸前項說明，本院審酌證人
      乙○○、己○○警詢筆錄製作時之情況，尚查無違法不當
      及證明力明顯過低之瑕疵，且為證明犯罪事實存否所必要
      者，認為以之作為證據應屬適當，依刑事訴訟法第 159條
      之 5規定，證人乙○○、己○○警詢筆錄均例外有證據能
      力。
（四）被告庚○○已於原審作證，其陳述之內容與其於警詢中所
      述相符，不符合刑事訴訟法第159條之2傳聞法則例外有證
      據能力之情形。又被告庚○○於偵查中之陳述，因檢察官
      並未以證人身分使其具結後陳述，依刑事訴訟法第 158條
      之 3，無證據能力。是以對其他被告而言，被告庚○○於
      警詢及偵查中之陳述，無證據能力。
（五）另按被告以外之人於審判外之陳述，雖不符刑事訴訟法第
      159條之1至159條之4之規定，而經當事人於審判程序同意
      作為證據，法院審酌該言詞陳述或書面陳述作成時之情況
      ，認為適當者，亦得為證據。當事人、代理人或辯護人於
      法院調查證據時，知有第159條第1項不得為證據之情形，
      而未於言詞辯論終結前聲明異議者，視為有前項之同意，
      第159條之5亦定有明文。本件除上開被告及辯護人對於前
      揭證人之警詢或偵查中陳述的證據能力有爭執外，對於其
      餘證人於警詢、偵查中所言的證據能力或同意作為證據或
      未於言詞辯論終結前聲明異議，本院審酌此部分警詢筆錄
      作成時之情形，亦認適當，自得採為證據。
二、撤銷改判部分
（一）被告辛○○自94年 6月間起，在花蓮縣吉安鄉○○村○○
      路 ○段29號經營「全日遊電子遊戲場」，擺設電子遊戲機
      台，供不特定人把玩，被告壬○○、丁○○、丙○○則在
      上開遊戲場分別擔任櫃檯小姐及開分人員，嗣於95年 6月
      13日下午 5時許，乙○○、庚○○、己○○等人在上開店
      內把玩電子遊戲機時，為警當場查獲等情，均為被告辛○○、壬○○、丁○○、丙○○、乙○○、庚○○、己○○
      所不否認，僅均辯稱：沒有換現金云云。然「全日遊電子
      遊戲場」確可以所贏分數兌換現金，業經被告乙○○、己○○於警詢，及被告庚○○在原審證述明確，互核相符。
      此外並有扣案當場賭博之器具「5PK遊戲機」 4台、「7PK
      遊戲機」5台、「戰國風雲」6台、「賓果行星」8台、「
      賽狗」5台、「超九」6台及「斯洛」60台（總計達94台）
      ，與在兌換籌碼處之財物28682元、計分卡等物可資佐證
      。故本件上開被告之犯行事證明確，足堪認定，其等所辯
      無非卸責之詞，尚難為採，應予依法論科。
（二）本件被告辛○○、壬○○、丁○○、丙○○行為後，修正
      、刪除之刑法第28條（將共同正犯條文「實施」一語，修
      正為「實行」，否認「陰謀共同正犯」、「預備共同正犯
      」）、第33條第 5款（修正提高罰金最低額為新臺幣一千
      元以上，以百元計算之）、第56條（刪除本條連續犯以一
      罪論之規定）、第41條第 1項（將易科罰金折算標準提高
      為「以新臺幣一千元、二千元或三千元折算一日」）等規
      定，業於95年7月1日生效施行，罰金罰鍰提高標準條例第
      2條原易科罰金提高折算標準金額倍數規定，並於95年4月
      28日配合修正刪除，同於95年7月1日生效施行，是經依同
      法第 2條規定綜合比較新舊法結果，被告辛○○、壬○○
      、丁○○、丙○○本件所犯之罪，依修正後之上開規定處
      斷，並無有利，自仍應適用其行為時之舊法即94年1月7日
      修正施行前之刑法上開規定處斷。另被告乙○○、庚○○
      、己○○行為後，修正之刑法第33條第 5款（修正提高罰
      金最低額為新臺幣一千元以上，以百元計算之）、第42條
      第 3項（修正易服勞役以新臺幣一仟元、二仟元或三仟元
      折算一日）等規定，業於95年7月1日生效施行；罰金罰鍰
      提高標準條例第 2條原易服勞役提高折算標準金額倍數規
      定，並於95年 4月28日配合修正刪除，同於95年7月1日生
      效施行，是經依同法第 2條規定綜合比較新舊法結果，被
      告乙○○、庚○○、己○○本件所犯之罪，有關罰金易服
      勞役折算標準之規定，依修正後之上開規定，有利於被告
      等，自應適用有利於被告乙○○、庚○○、己○○之新法
      即94年1月7日修正施行後之現行刑法上開規定易處；又刑
      法施行法為配合修正之刑法第33條第 5款規定，罰金貨幣
      單位已改為新臺幣，亦於95年 5月19日修正增訂刑法施行
      法第1條之1，規定刑法分則編各罪所定罰金之貨幣單位，
      自94年1月7日刑法修正施行後改為新臺幣，並於不變動原
      規定罰金數額前提下，將刑法分則編各罪罰金數額，原有
      依罰金罰鍰提高標準條例規定提高倍數調整之情形及依現
      行法規所定貨幣單位折算新臺幣條例規定之銀元與新臺幣
      折算標準，分別提高為30倍或 3倍，以使罰金新臺幣數額
      趨於一致，並於95年7月1日施行，依上述本件被告乙○○
      、庚○○、己○○所為，有關罰金易服勞役折算標準之規
      定，既應適用修正後貨幣單位為新臺幣之折算標準易處，
      則依整體適用原則，本件有關被告乙○○、庚○○、己○○罰金數額之量處，亦應依上開刑法施行法第1條之1規定
      ，以新臺幣罰金數額為之。
（三）本件被告辛○○、壬○○、丁○○、丙○○上開所為，不
      僅以電動賭博機具與不特定人對賭，且因該電動賭博機具
      內部IC程式可人為操控賠率，經營者自由操控，顯占贏面
      ，可獲高利，故其等有營利意圖甚明；是核其等所為均係
      犯刑法第 268條之意圖營利供給賭博場所及聚眾賭博罪、
      同法第266條第1項前段之賭博罪。被告辛○○、壬○○、
      丁○○、丙○○對所犯上開犯行，均有犯意聯絡及行為分
      擔，為共同正犯。又其所犯上開3罪，各罪之多次行為，
      均係時間緊接，犯罪構成要件相同，顯係基於概括之犯意
      反覆為之，均為連續犯，應依修正前之刑法規定，以一罪
      論，並加重其刑。又其等上開所犯 3罪，為一行為所觸犯
      ，為想像競合犯，應以較重之意圖營利供給賭博場所罪處
      斷。起訴書雖未記載被告辛○○、壬○○、丁○○、丙○○上開所犯普通賭博罪法條，然起訴書已有記載該部分事
      實，為起訴效力所及，自在本院所得審理範圍。另核被告
      乙○○、庚○○、己○○所為，均係犯刑法第266條第1項
      前段之賭博罪。
（四）原審對被告辛○○、壬○○、丁○○、丙○○、乙○○、
      庚○○、己○○為無罪之諭知，尚有未當。檢察官指摘原
      判決該部分不當，為有理由，應由本院予以撤銷改判。爰
      審酌被告辛○○、壬○○、丁○○、丙○○、乙○○、庚○○、己○○犯罪之動機、目的、手段、對社會風氣所生
      危害及犯罪後否認飾卸之態度等一切情狀，各量處如主文
      第2、3項所示之刑。被告等上開犯罪係在96年 4月24日之
      前，依中華民國96年罪犯減刑條例第2條第 1項第3款之規
      定，均應減其刑度2分之1，併宣告減得之刑，及分別諭知
      易科罰金及易服勞役之折算標準。扣案電動遊戲機94台（
      含ＩＣ板85片）及現金 28682元，分別係當場賭博之器具
      與在兌換籌碼處之財物，不問屬於犯人與否，均應依刑法
      第266條第2項之規定，併予宣告沒收。
（五）復查被告壬○○、丁○○、丙○○未曾因故意犯罪受有期
      徒刑以上刑之宣告，有臺灣高等法院被告前案紀錄表在卷
      足憑。其等僅受僱於辛○○當店員，惡性非重，且經此教
      訓後，當知警惕，應無再犯之虞，本院認其所宣告之刑，
      以暫不執行為適當，均併予宣告緩刑2年，用啟自新。
三、上訴駁回部分
（一）公訴意旨略以：甲○○、戊○○於95年6月13日下午5時許
      ，在上開「全日遊電子遊戲場」店內把玩電子遊戲機時，
      為警當場查獲，認被告甲○○、戊○○涉有刑法第 266條
      第1項前段之賭博罪嫌等語。
（二）經查：被告甲○○、戊○○在偵審中，始終否認知悉「全
      日遊電子遊戲場」可以所贏分數兌換現金，並辯稱其等並
      無賭博行為。而「全日遊電子遊戲場」為合法登記之電子
      遊戲場，有花蓮縣政府電子遊戲場級別證、營利事業登記
      證各 1件在卷可憑；酌之一般人進入合法登記之電子遊戲
      場把玩電動玩具，並不當然均基於賭博之犯意為之。此外
      ，綜觀全卷並無任何證據足以證明被告甲○○、戊○○，
      確有公訴人所指之賭博行為。原審因之為被告甲○○、戊○○無罪之諭知，尚無不合。檢察官上訴意旨並未針對被
      告甲○○、戊○○，提出任何證據或指摘，是該部分上訴
      並無理由，應予駁回。
四、被告壬○○、丁○○、丙○○、乙○○、甲○○、庚○○、
    戊○○經本院合法傳喚無正當理由不到庭，爰不待其陳述逕
    行判決，附此敘明。
據上論斷，應依刑事訴訟法第369條第1項前段、第368條、第364
條、第371條、第299條第1項前段，刑法第2條第1項、第42條第3
項、第74條第1項第1款，修正前刑法第28條、第56條、刑法第26
8條、第266條第 1項前段、第2項、第55條、第41條第1項前段，
刑法施行法第 1條之1，罰金罰鍰提高標準條例第1條前段、修正
前之罰金罰鍰提高標準條例第 2條，中華民國96年罪犯減刑條例
第2條第1項第3款、第7條、第9條，判決如主文。
本案經檢察官癸○○到庭執行職務。
中    華    民    國    97    年    4     月    21    日
                        審判長法  官  何方興
                              法  官  林鳳珠
                              法  官  林德盛
以上正本證明與原本無異。
本件不得上訴。
                              書記官  劉妙娘
中    華    民    國    97    年    4     月    21    日
附錄本案論罪科刑法條全文：
刑法第268條
意圖營利，供給賭博場所或聚眾賭博者，處 3 年以下有期徒刑，
得併科3千 元以下罰金。
刑法第266條
在公共場所或公眾得出入之場所賭博財物者，處1千元以下罰金
。但以供人暫時娛樂之物為賭者，不在此限。
當場賭博之器具與在賭檯或兌換籌碼處之財物，不問屬於犯人與
否，沒收之。


司法院資訊處製作；財團法人民間司法改革基金會備份。
